臺灣高等法院臺南分院刑事判決　　　　　94年度軍上字第13號
　上　訴　人
　即　被　告　甲○○
　選任辯護人　黃仕昆　律師
上列上訴人因違反貪污治罪條例案件，不服國防部高等軍事法院
高雄分院94年高判字第82號中華民國94年7月27日第二審判決（
起訴案號：國防部南部地方軍事法院檢察署92年平訴(二)字第719
號），提起上訴，本院判決如下：
    主  文
上訴駁回。
    理  由
一、按被告不服高等軍事法院宣告有期徒刑之上訴判決者，得以
    判決違背法令為由，向高等法院提起上訴；上訴高等法院之
    案件，除軍事審判法第三編上訴編另有規定外，準用刑事訴
    訟法關於上訴第三審之規定，軍事審判法第181條第5項、第
    206條第1項但書分別定有明文。故不服高等軍事法院所為宣
    告有期徒刑之判決而向高等法院提出上訴者，非以原判決違
    背法令為理由者不得為之，所謂違背法令，包括軍事審判法
    第196條所定判決不適用法則或適用不當，及同法第197條所
    定各款當然違背法令情形。至所謂判決不適用法則，係指應
    適用法則而不適用，所謂適用不當，則指對於不應適用之法
    則適用之，或對於應適用之法則未正當適用者之情形。又所
    謂不適用法則或適用不當，包含實體法則及程序法則在內。
    次按，第三審法院之調查，以上訴理由所指摘之事項為限，
    但有軍事審判法第197條各款所列之情形、免訴事由之有無
    、對於確定事實援用法令之當否、原審判決後刑罰之廢止、
    變更或免除、原審判決後之赦免或被告死亡等事項，得依職
    權調查之；第三審法院應以第二審判決所確認之事實為判決
    基礎，但關於訴訟程序及得依職權調查之事項，得調查之。
    （軍事審判法第206條第1項但書準用刑事訴訟法第393條及
    第394條第1項參照）。
二、上訴人即被告甲○○上訴意旨略稱：
    （一）貪污治罪條例第4條所指「公用」係指供公務機關使
          用之一切器材、材料，「公有」則限縮為公務機關有
          所有權之財物，且不論為廣義之「公用器材」或狹義
          之「公有財物」，如使用逾期、正申請中或已申請報
          廢除帳，事實上已不作公用，均不得為貪污治罪條例
          之犯罪客體（最高法院74年台上字第4441號判決參照
          ）。原審判決書事實欄附表(一)第3、4（之1）、5、8
          （之1）、9、10、11、14、15、16、18（之1）、18
          （之2）、21（之2）、23（之1）、24、27、28、31
          、33（之1）、35（之2）、42、46、49、50、52所列
          工具，已備註說明係「損壞品」、「磨損」，大都是
          功能已失或幾近喪失之手工具，僅須繳回報廢，另附
          表(一)第17、40、45項及附表(二)第1、2項物品為消耗性
          器材不須繳回。按上開該等工具均為廢品、損壞品，
          無需繳回，實際上已不作公用，是以原審判決有軍事
          審判法第196條判決不適用法則之違背法令。
    （二）原審計算被告犯罪所得，係依據空軍補給手冊第2篇
          第9章「物資遺失、損壞或損毀之帳務處理手冊規定
          中「遺失物」賠償規定計算，惟貪污治罪條例之犯罪
          所得利益，應送「鑑定」，此有53年12月15日國防部
          有凝冰字第52號令釋示有案；又，原審對案內廢舊工
          具、材料均以「新品」向市場售買五金商行「詢價」
          ，判決中並就堪用品之價值以新品100%計價，並以「
          美金」計算各項物品原本單價，與卷存資料不符，故
          原審計算被告犯罪所得新台幣69186.35元有違法之處
          ，復未說明依據之事實及理由，有判決不備理由之違
          法。再者，按上開帳務處理法規同為證據資料之一種
          ，原審於辯論終結前未給予被告或辯護人辯論上開帳
          務處理法規之機會，遽採為證據判斷資料，判決顯亦
          違法。
    （三）被告93年7月14日在原審調查筆錄中關於判決事實欄
          附表中(一)第1、2、3、4、5、6、7、8、9、10、11、1
          2項工具之持有原因，係「別人怕裝檢多出來就繳給
          我」、「別人東西多的繳給我」、「別人多的繳給我
          」之答辯，原審亦未說明不採之理由。且據證人余秀
          芬於原審證稱：「空軍補給作業之規定記載於空軍補
          給手冊之中，申請時必須『先帶舊件』及填寫報廢掛
          籤，由專業品管人員蓋上品檢章，由支援大隊補給士
          轉出至大隊辦理繳舊，『辦完繳舊』後再提辦申請，
          除保險絲等五金用品可以直接報廢外，其餘物品只要
          有料件號，『均』要辦理繳舊之流程」、「單位器材
          未經繳舊之程序，不能申辦領新器材，按作業流程，
          連隊內不會有多餘物品留存」，被告係單位兼補給士
          ，未繳舊品不可能領到新品，且無任何證據證明被告
          領新品未繳舊品，被告顯然非因執行職務而取得案內
          之廢舊工具材料，故被告答辯並非顯無可採。是原審
          判決亦有軍事審判法第197條第14款及第15款判決不
          備理由或理由矛盾、對於被告有利之陳述不予採納而
          未經記載之違法。
    （四）被告係因上級裝備檢查而將編裝外之廢舊工具、雜物
          等無市場經濟價值物品拿回家中停放，原審既認被告
          目的仍將之使用於部隊，則是否具備構成本罪之「不
          法所有之意圖」，亦有判決矛盾違法之處。為此，請
          求撤銷原審判決發回更審云云。
三、經查：
　　（一）原判決以被告甲○○原係空軍第455戰術戰鬥機聯隊
          第4修補大隊支援中隊武器裝掛分隊上士，自87年6月
          起奉令兼任該隊補給士業務，負責零件之申請、保養
          及管理工作，為依據法令從事公務之人員，竟意圖為
          自己不法之所有，自87年6月至88年7月及89年5月至9
          0年4月間，陸續侵占如原判決附表一、二所示公有器
          材、財物總計美金2258.65元之事實，業據被告坦白
          承認，而上開公有器材、財物依規定均應統一繳回單
          位報廢庫，被告竟私自運回其住宅，顯係侵占入己，
          又原審判決既就附表部份工具或物品，詳載係「新品
          」、「堪用品」、「待修品」、「廢品」，且上開工
          具等均係向美方採購，其材質與市面所見不同，故按
          美金採購價格換算犯罪當時對被告最有利之匯率，分
          別依空軍補給手冊相關規定計算價額，並於判決理由
          詳予述明，即無不適用法則之違法。
    （二）至上訴人又以原審未於辯論終結前未給予被告或辯護
          人辯論上開補給作業程序之機會，遽採為證據判斷資
          料，判決顯亦違法。然查上開補給作業程序及歷史匯
          率，初審於93年3月29日庭期時已告以要旨並詢問有
          無意見，兩造均表示無意見（詳初審卷第92頁），並
          經原審於94年1月20日庭期告以要旨，經兩造表示均
          無意見，（詳原審第二卷第132頁、第135頁），是上
          訴人指摘未給予被告或辯護人辯論機會，顯無理由。
四、原審以上訴人罪證明確，適用陸海空軍刑法第76條第1項第2
    款、第2項、貪污治罪條例第4條第1項第1款之「侵占公有器
    材、財物」罪，並斟酌被告犯罪後自首，並自動繳回侵占全
    部所得之公有器材財物，依貪污治罪條例第8條第1項減輕其
    刑，兼以上訴人犯罪原因及動機，依刑法第59條再遞減其刑
    ，量處上訴人有期徒刑2年8月，並依刑法第37條第2項褫奪
    公權2年，並無不適用法則或違背法令之情形，被告之上訴
    ，顯無理由，應予駁回。另被告所犯連續營區竊盜罪既已撤
    回上訴，故不予審究，並予先敘明。
五、據上論斷，應依軍事審判法第206條第1項，刑事訴訟法第
    396條第1項，判決如主文。
中　　華　　民　　國　　94　　年　　12　　月　　16　　日
　　　　　　　　　刑事第五庭    審判長法　官 楊明章
　　　　　　　　　　　　　　　　　　  法　官 吳森豐
　　　　　　　　　　　　　　　　　　  法　官 戴勝利
以上正本證明與原本無異。
不得上訴。
　　　　　　　　　　　　　　　　　　　書記官 李珍鳳
中　　華　　民　　國　　94　　年　　12　　月　　16　　日
